【裁判字號】    97,台上,285
【裁判日期】    970221
【裁判案由】    確認建物所有權存在
【裁判全文】
最高法院民事判決              九十七年度台上字第二八五號
上  訴  人  甲○○
訴訟代理人  李旦律師
被 上訴 人  中寶建設有限公司
法定代理人  乙○○
上列當事人間請求確認建物所有權存在事件，上訴人對於中華民
國九十五年六月三十日台灣高等法院再審判決（九十五年度重再
字第二一號），提起上訴，本院判決如下：
    主  文
上訴駁回。
第三審訴訟費用由上訴人負擔。
    理  由
本件上訴人主張：被上訴人於民國九十五年五月二十四日簽立並
經民間公證人認證之證明書及其附件協議書內容，可知被上訴人
已自認坐落台北市○○區○○段二小段二○七、二○八、二二○
地號土地上未辦建物所有權第一次登記，同小段一二七五建號面
積五五九點三九平方公尺建物所有權全部，及其共同使用部分即
坐落同上地號土地上未辦建物所有權第一次登記，同小段一三五
一建號面積三○七四點六平方公尺建物所有權應有部分一萬分之
一○一三（下稱系爭建物）所有權為伊所有。且有關系爭建物之
所有權事宜，早於八十六年五月二十四日達成協議，惟伊之父郭
慶國於代理簽約後即遺失上開協議書，致伊無法適時向原事實審
法院提出。上開協議書於九十五年一月間（即前訴訟程序事實審
言詞辯論終結後）始為發現。是本院九十五年度台上字第八六九
號確定判決（下稱確定判決）有民事訴訟法第四百九十六條第一
項第十三款所規定之再審事由，乃對之提起再審之訴。求為命廢
棄確定判決，改判確認上訴人就坐落上開土地上之系爭建物所有
權均存在。
原審以：民事訴訟法第四百九十六條第一項第十三款所謂當事人
發現未經斟酌之證物或得使用該證物，係指在前訴訟程序不知有
該證物，現始知之，或雖知有此而不能使用，現始得使用者而言
；又當事人提起再審之訴，以發現未經斟酌或得使用之證物為理
由者，必以該證物若經斟酌可受較有利益之裁判者為限。本件上
訴人以發現確定判決所未經斟酌之八十六年五月二十四日協議書
及九十五年五月二十四日證明書為由，提起再審訴訟。其中八十
六年五月二十四日協議書係訴外人邱妙娜與被上訴人、玉山商業
銀行股份有限公司（下稱玉山銀行）簽訂，距系爭建物完工時間
八十三年五月，已有三年之久，且該協議書記載「為就坐落台北
市○○區○○段二小段二○七、二○八、二二○地號土地上所建
地下三層、地上十一層之未辦保存登記建物，其中經變更登記起
造人名義為甲○○之地上第一層房屋所有權事宜成立和解」，而
協議內容則為邱妙娜、被上訴人與訴外人玉山銀行就系爭建物所
有權移轉登記、抵押權設定及移轉對價金額等事宜之約定，並無
隻字提及上訴人為定作人，是該協議書顯無法證明上訴人已原始
取得系爭建物所有權。其次，九十五年五月二十四日之證明書僅
為被上訴人於訴訟終結後之片面陳述，且與本件八十三年二月八
日協議書及上開八十六年五月二十四日協議書之內容相左，自不
得據以推翻原確定判決之認定。是上訴人提出之協議書、證明書
縱經確定判決予以斟酌，均不足以使上訴人受較有利益之裁判。
從而上訴人依民事訴訟法第四百九十六條第一項第十三款規定提
起再審訴訟，顯無理由。乃不經言詞辯論，逕以判決駁回上訴人
之請求。經核於法洵無違誤。查上開八十六年五月二十四日協議
書之約定事項與上訴人於本件依承攬定作人之法律關係，主張原
始取得系爭建物所有權無涉，如經斟酌亦未能使上訴人受較有利
益之判決。上訴論旨，猶執陳詞，指摘原判決不當，聲明廢棄，
非有理由。
據上論結，本件上訴為無理由。依民事訴訟法第四百八十一條、
第四百四十九條第一項、第七十八條，判決如主文。
中    華    民    國  九十七  年    二    月  二十一  日
                      最高法院民事第七庭
                          審判長法官  劉  福  來
                                法官  陳  國  禎
                                法官  許  正  順
                                法官  顏  南  全
                                法官  鄭  傑  夫
      本件正本證明與原本無異
                                      書  記  官
中    華    民    國  九十七  年    三    月   十七   日
                                                 w


司法院資訊處製作；財團法人民間司法改革基金會備份。
